【裁判字號】    95,上訴,2083
【裁判日期】    950615
【裁判案由】    偽造有價證券等
【裁判全文】
臺灣高等法院刑事判決                95年度上訴字第2083號
上  訴  人
即  被  告  甲○○
                    現另案於臺灣花蓮監獄執行中
上列上訴人因被告偽造有價證券等案件，不服臺灣桃園地方法院
94年度訴更字第8號，中華民國95年5月4日第一審判決（起訴案
號：臺灣桃園地方法院檢察署92年度偵字第17028號），提起上
訴，本院判決如下：
    主  文
上訴駁回。
    理  由
一、原審判決如附件判決書所載。
二、按刑事訴訟法第302條第1款規定，案件曾經判決確定者，應
    諭知免訴之判決，係以同一案件，已經法院為實體上之確定
    判決，被告應否受刑事制裁，既因前次判決而確定，不能更
    為其他有罪或無罪之實體上裁判。而此項原則，關於實質上
    一罪或裁判上一罪均有其適用，其一部分事實已經判決確定
    者，對於構成一罪之其他部分，亦均應適用，此種事實係因
    審判不可分之關係，在審理事實之法院，就全部犯罪事實，
    依刑事訴訟法第 267條規定，本應予以審判，故其確定判決
    之既判力自應及於全部之犯罪事實。連續犯及牽連犯均係裁
    判上一罪，其一部分犯罪事實或其方法或結果之犯罪行為曾
    經判決確定者，其效力當然及於全部，故檢察官復將其他部
    分重行起訴，即應諭知免訴之判決，最高法院49年臺非字第
    20號、60年臺非字第77號判例分別著有明文。次按連續犯之
    所謂出於概括犯意，係指其多次犯罪行為自始均在一個預定
    犯罪計劃以內，出於主觀上始終同一犯意之進行而言，亦有
    最高法院70年臺上字第6296號判例意旨可資參酌。
三、原審判決以：被告甲○○被起訴之犯罪所為，其竊盜部分犯
    行，既業經臺灣基隆地方法院於92年 1月29日以90年度訴字
    第693號判決判處有期徒刑一年，嗣經本院於92年8月19日以
    92年度上訴字第 846號判決駁回上訴確定在案，有判決書二
    份、及本院告前案紀錄表可稽。則揆諸前述，被告甲○○竊
    取被害人乙○○之金融卡、印章及空白支票後，復偽造支票
    欲供行使之所為，與其前開之竊盜犯行間，既有方法、目的
    之牽連犯裁判上一罪關係，故前開判決之效力自應及於本件
    被告甲○○被訴犯嫌部分，應諭知免訴之判決。
四、原審予以諭知免訴之判決，經核並無違誤。被告上訴雖爭執
    其不成立該罪，原審未盡調查事實。惟查程序判決應優先於
    實體判決為之，本件既以免訴之程序判決為之，自毋庸從實
    體上再予審究，被告上訴顯無理由，應予駁回，並不經言詞
    辯論為之。
據上論斷，應依刑事訴訟法第368條、第372條，判決如主文。
中    華    民    國    95    年    6     月    15    日
                  刑事第六庭  審判長法  官  林  堭  儀
                                    法  官  蔡  聰  明
                                    法  官  王  炳  梁
以上正本證明與原本無異。
檢察官如不服本判決，應於收受送達後十日內向本院提出上訴書
狀，其未敘述上訴之理由者並得於提起上訴後十日內向本院補提
理由書（均須按他造當事人之人數附繕本）。
被告不得上訴。
                                    書記官  潘  大  鵬
中    華    民    國    95    年    6     月    15    日
附件：
臺灣桃園地方法院刑事判決               94年度訴更字第8號
公  訴  人  台灣桃園地方法院檢察署檢察官
被      告  甲○○  男  39歲（民國○○年○月○○日生）
                    身分證統一編號：Ｚ000000000號
                    住花蓮縣花蓮市○○街11號
                    （現在台灣花蓮監獄另案執行中）
指定辯護人  本院公設辯護人  陳瑞明
                            彭詩雯
                            楊晴翔
上列被告因偽造有價證券案件，經臺灣高等法院於中華民國九十
三年十一月二十二日以九十四年度上訴字第三二五二號撤銷本院
九十三年八月九日以九十三年度訴字第一二六九號第一審判決（
原起訴案號：九十二年度偵字第一七０二八號），發回更審，本
院判決如下：
    主  文
本件免訴。
    理  由
一、公訴意旨略以：被告甲○○與同案被告林玉梅於民國九十年
    二月五日至桃園縣桃園市○○○街一０一號溫莎堡汽車旅館
    ，由被告甲○○假冒「周志華」名義住宿，二人於住宿期間
    藉機瞭解該店員工上班狀況後，即於同年七日七時三十分許
    ，由被告甲○○負責在外把風，同案被告林玉梅則潛入該旅
    館二樓辦公室，竊取被害人乙○○所有之現金新台幣（下同
    ）三萬二千八百元、木質印章三枚、印鑑章二枚、原子印章
    一枚、女用皮夾一只、中國信託商業銀行存摺一本、合作金
    庫銀行提款卡一張、桃園市信用合作社會稽分社為付款人之
    空白支票二十三張（票號0000000號至000000
    0號）、新竹國際商業銀行支票一張、桃園市信用合作社代
    收款項抄錄簿一本、貴賓卡四張、二吋半身相片及底片四張
    、桃園市漂亮社區土地、房屋買賣契約書、社區規約書、土
    地所有權狀、建物所有權狀、建築改良物登記簿謄本、印鑑
    證明書各一份暨李在煌所有之木質印章一枚、溫莎堡汽車旅
    館之店章二枚，得手後即與被告甲○○一同離去。同案被告
    林玉梅後於同日，另行起意，意圖為自己不法之所有，持前
    述提款卡盜領現金二千元，並與被告甲○○基於共同犯意聯
    絡，由被告甲○○在前述0000000至0000000
    號中之一張支票及0000000號支票上盜蓋被害人乙○
    ○之印章，並填寫金額分別為七萬元及二萬五千元，而偽造
    前述支票，再交由同案被告林玉梅至桃園市信用合作社會稽
    分社提示，惟因存款不足而未得逞。因認同案被告林玉梅涉
    犯刑法第三百三十九條之二第一項之不正使用自動付款設備
    取財罪、第二百零一條第一項偽造有價證券罪（業經本院以
    93年度訴字第1269號判決免訴確定），被告甲○○則涉犯刑
    法第二百零一條第一項偽造有價證券罪嫌。
二、按曾經判決確定者，應諭知免訴之判決，刑事訴訟法第三百
    零二條第一款定有明文，即所謂一事不再理原則；又牽連犯
    係裁判上之一罪，故牽連犯之行為業經就一部分判決確定者
    ，其效力即及於其他部分，關於其他部分之另一公訴，自應
    諭知免訴（最高法院三十二年非字第四六號判例意旨參照）
    ；且此所謂一部分犯罪事實曾經判決確定者，其效力及於全
    部（即學理上所謂既判力），係指已經判決確定之部分及未
    經判決部分，均構成犯罪，並有牽連關係者而言，如其一部
    不構成犯罪，即不可能發生牽連犯關係，自無一部效力及於
    全部之餘地。查本件被告甲○○就上開行竊部分之犯罪事實
    ，前已經台灣高等法院於九十二年八月十九日以九十二年度
    上訴字第八四六號判決有罪確定，有該判決一份在卷可稽。
    是本件所應審究者；（一）首為被告甲○○所涉犯刑法第二
    百零一條第一項之意圖供行使之用，而偽造支票之犯行是否
    成立；（二）若確係成立，則次應審究該犯行與前揭竊盜犯
    行是否具有方法目的之牽連關係而屬裁判上一罪；如確有此
    牽連犯關係，則被告甲○○本件所為，即應為前揭竊盜犯行
    之確定判決之既判力效力所及，基於一事不再理原則，即應
    依法為免訴判決。
三、經查：被告甲○○雖矢口否認有前揭犯行，辯稱：並未與林
    玉梅投宿該旅館，亦未與林玉梅共同竊取上開乙○○之物件
    或偽造上開支票與領款，係林玉梅因伊告發其有販賣偽造證
    件之行為而挾怨報復、故意誣陷伊云云。然查：
（一）被告甲○○確有偽造有價證券之犯行：
  1.上開行使偽造支票之犯罪事實，業經同案被告林玉梅於另案
    （本院九十年度訴字第三四四號）審理時供陳明確，另於被
    告甲○○涉犯搶奪等案件（台灣基隆地方法院九十年度訴字
    第六九三號、台灣高等法院九十二年度上訴字第八四六號）
    審理時以證人身份證述無訛；而被告甲○○所偽造、交由同
    案被告林玉梅持以欲兌現之支票，雖其中一張經被害人乙○
    ○領回後銷燬，另一張則為同案被告林玉梅丟棄而不知去向
    ，惟被害人乙○○確有於上開時、地遭竊上開物件，而其中
    失竊之空白支票一本於警局領回後有四張遭撕走之事實，業
    據被害人乙○○於警詢（見九十年度偵字第二六六九號偵查
    卷第二三、二四頁）及另案審理時（九十年度訴字第三四四
    號、九十二年度訴字第八四六號）審理時指述明確；而同案
    被告林玉梅持其中二張先後至桃園市信用合作社會稽分社先
    後二次欲持以兌現之過程，亦經證人邱美琪、曾怡菁（均為
    桃園市信用合作社會稽分社櫃檯人員）於另案（九十年度訴
    字第三四四號）審理時證述在卷，是被告甲○○上開犯行，
    足堪認定。
  2.被告甲○○雖以前詞辯解，然查，證人即負責製作林玉梅警
    詢筆錄之基隆市警察局警員邵成祥於另案（台灣高等法院九
    十二年度上訴字第八四六號）調查時到庭結證稱：「本案是
    保安隊先查獲移送我們刑警隊，移送來時就有假證件資料，
    我們問被告，如果真如被告所說證件是向林玉梅買的，這個
    案子才因此擴大偵辦，去借訊林玉梅。被告的第二次筆錄為
    九十年二月十三日上午問的，被告有講到在音響架上查到的
    是被告的，其它在變速箱查到的是林玉梅的，但沒有說是向
    林玉梅買的，所以筆錄沒有這樣記載。會移送被告是因查到
    這些證件，繼續擴大追查，到龍潭女監借訊林玉梅，林玉梅
    有提到這些案子是與甲○○共犯的。在九十年四月十二日下
    午林玉梅的警詢筆錄有提到，這些證件是她藏在甲○○所駕
    駛汽車的音響下方，就是剛才所說的變速箱，我問林玉梅說
    她藏這些證件時，甲○○是否知情，林玉梅說：是甲○○叫
    她放的。我再問到陳佳蕙的身分證來源，林玉梅指證是甲○
    ○在桃園縣南崁檳榔攤偷的，陳佳蕙也有指證是林玉梅與她
    的男朋友一起去偷」等語，被告甲○○辯稱係因向員警告發
    同案被告林玉梅出售偽造證件而遭挾怨報復、設詞誣陷云云
    ，亦難採信。至同案被告林玉梅雖於警詢及檢察官偵訊時供
    稱被告甲○○就其竊盜犯行並不知情云云，然此業為同案被
    告林玉梅於另案（九十年度訴字第三四四號）審理時陳稱：
    我本來想說不把甲○○供出來，因為他可以在金錢上等照顧
    我，所以之前並未供出等語；於本案審理時則證稱：那時候
    說他不知情，但是那是因為甲○○告訴我他假釋中，所以我
    想幫他脫罪等語；而考諸當時被告甲○○與同案被告林玉梅
    本係男女朋友，關係密切，同案被告林玉梅有為其脫罪而為
    不實陳述之情形，亦符合常理，是此部分亦難為被告甲○○
    有利之認定。
  3.至被告甲○○聲請傳喚證人邵成祥到庭作證以證實同案被告
    林玉梅所言為誣陷之詞云云，然查證人邵成祥僅係查緝被告
    甲○○、同案被告林玉梅另涉偽造證件犯行之員警，實無從
    獲悉同案被告林玉梅內心所想、陳述動機，況邵成祥業已於
    另案審理時到庭證述在卷，是此部分被告甲○○之聲請，既
    無從證明其所欲澄清之待證事實，其他相關事實亦業經邵成
    祥於另案審理時到庭證述明確，亦無傳喚之必要，附此敘明
    。
（二）被告甲○○偽造有價證券之犯行與前揭竊盜犯行具有方法
      目的之牽連關係：
  1.按刑上之牽連犯，係指行為者意念中祇欲犯某罪，而其實施
    犯罪之方法，或其實施犯罪之結果，觸犯行為人目的行為以
    外之其他罪名而言。牽連犯的數行為間，有無方法或結果行
    為與目的行為之牽連關係存在，並應參酌行為時客觀的事實
    以為決定，亦即在客觀上認其方法或結果行為，與犯罪之目
    的行為，有不可分離之直接密切關係，始克成立，有最高法
    院七十九年台上字第五四七號判例要旨可參。
  2.查被告甲○○與同案被告林玉梅共同行竊，於行竊之時對於
    所竊之物件內或有支票等物應有相當之認識，被則告甲○○
    於竊取後將支票蓋以被害人乙○○之印章、填寫金額以偽造
    ，並交由同案被告林玉梅持欲兌現之行為，於客觀上與其竊
    盜行為當具有方法、目的之直接密切之牽連關係。
（三）綜上所述，被告甲○○上開所為，其竊盜部分犯行，既業
    經臺灣基隆地方法院於九十二年一月二十九日以九十年度訴
    字第六九三號判決判處有期徒刑一年，嗣經臺灣高等法院於
    九十二年八月十九日以九十二年度上訴字第八四六號判決駁
    回上訴確定在案，有判決書二份、臺灣高等法院被告全國前
    案紀錄表在卷可稽。則揆諸前述，被告甲○○竊取被害人乙
    ○○之金融卡、印章及空白支票後，復偽造支票欲供行使之
    所為，與其前開之竊盜犯行間，既有方法、目的之牽連犯裁
    判上一罪關係，故前開判決之效力自應及於本件被告甲○○
    被訴犯嫌部分，應諭知免訴之判決。
據上論斷，應依刑事訴訟法第302 條第1 款，判決如主文。
中      華      民      國    95    年    5   月   4  日
                   刑事第十二庭  審判長法 官   游紅桃
                                       法 官   黃永定
                                       法 官   陳雪玉
以上正本證明與原本無異。
如不服本判決，應於判決送達後10日內向本院提出上訴狀（應附
繕本），上訴於臺灣高等法院。
                                       書記官  戴育萍
中    華    民    國    95    年    5     月    4     日


司法院資訊處製作；財團法人民間司法改革基金會備份。
